【裁判字號】    90,自,7
【裁判日期】    900523
【裁判案由】    詐欺
【裁判全文】
臺灣臺南地方法院刑事判決                                九十年度自字第七號
    自  訴  人  乙○○
    被      告  甲○○
右列被告因詐欺案件，經自訴人提起自訴，本院判決如左：
    主  文
甲○○無罪。
    理  由
一、自訴意旨略以：被告甲○○於民國八十七年十二月間向自訴人借「慶豐銀行信用
    卡」一用，事前向自訴人表示要投資開業鵝肉店，因資金不足，尚需刷卡購置貨
    車等生財器具，自訴人念及同事之情誼，不疑有他，而將上開信用卡交付之，期
    間自訴人有消費之需，曾取回上開信用卡使用，嗣被告又巧立名目，致自訴人再
    交付上開信用卡予被告使用。事後自訴人陸續接獲信用卡消費帳單，始發現被告
    多次消費明細與事前所述不符，自訴人始知受騙，隨即聯繫被告，惟被告均拖延
    不予處理，自訴人乃於八十八年十一月向發卡銀行申請掛失止付，總計被告消費
    之金額合計約十二萬八百三十元（含消費金額、違約金），被告迄未償還，因認
    被告涉有刑法詐欺之罪嫌云云。
二、按犯罪事實應依證據認定之，無證據不得推定其犯罪事實。又不能證明被告犯罪
    者，應諭知無罪之判決，刑事訴訟法第一百五十四條、第三百零一條第一項分別
    定有明文。另事實之認定應憑證據，如未能發現相當證據，或證據不足以證明，
    自不能以推測或擬制之方法，以為裁判基礎。又認定犯罪事實，所憑之證據，雖
    不以直接證據為限，間接證據亦包括在內，然無論直接或間接證據，其為訴訟上
    之證明，須於通常一般之人均不致於有所懷疑，而得確信其為真實之程度者，始
    得據之為有罪之認定，倘其證明尚未達到此一程度，而有合理懷疑之存在時，即
    無從為有罪之認定，最高法院分別著有四十年台上字第八六號判例、七十六年台
    上字第四九八六號判例可資參照。另按告訴人之告訴，係以使被告受刑事追訴為
    目的，是其陳述是否與事實相符，仍應調查其他證據以資審認，此亦有最高法院
    五十二年度台上字第一三００號判例可參，而自訴人之指訴，亦有前開判例之適
    用。末按刑法第三百三十九條第一項詐欺取財罪係以意圖為自己或第三人不法之
    所有，以詐術使人將本人或第三人之物交付，為其成立要件，如行為人未施用詐
    術或無不法所有之意圖，則不該當詐欺取財罪之構成要件。至於民事債務當事人
    間，若有未依債務本旨履行給付之情形，在一般社會經驗而言，原因非一；其因
    不可歸責之事由無法給付，或因合法得對抗他造主張抗辯而拒絕給付，甚至債之
    關係成立後，始行惡意遲延給付，皆有可能，非必出於自始無意給付之詐欺犯罪
    一端。又刑事被告依法不負自證無罪之義務，苟無足以證明其在債之關係發生時
    ，自始即具有不法所有意圖之積極證據，亦僅能令負民事之遲延給付責任，依刑
    事訴訟法第一百五十四條之規定，尚不得據此債信違反之客觀事態，而推定被告
    自始即有詐欺取財或詐欺得利之犯意。
三、訊據被告甲○○固坦承有於右揭時間向自訴人借「慶豐銀行信用卡」使用，且未
    清償所消費之款項等情不諱，惟堅決否認有何詐欺之犯行，辯稱：伊事後因生意
    失敗，始未償還簽帳消費之款項等語。經查：自訴人雖提出被告親簽之切結書一
    紙，然此僅足證明被告有事後債務不履行之情事，並無從依此認定被告有何施用
    詐術之犯行。且自訴人於自訴狀中亦自承：念及同事之情誼始借卡予被告等語，
    復於本院調查時指稱：「（問：當初為何借他信用卡？）他向我借錢，我沒有錢
    ，基於朋友立場就借他」、「（問：八十七年十二月被告借卡未繳錢，為何四月
    十三日以後又將信用卡借予被告？）被告說只要再刷一萬元就好了，我想之前就
    借了，也不在乎這一萬元」等語（詳本院九十年二月十五日及四月二十六日訊問
    筆錄），自難認被告於借用信用卡之初有何施用詐術，使自訴人陷於錯誤，而交
    付信用卡予被告使用之情事。從而，被告縱有消費款項未予清償之情形，惟依前
    開說明，亦不得於別無積極犯罪證據之情形下，執此債信違反之事實遽而推認被
    告自始具有不法所有之詐欺犯意。本件純屬債務不履行之民事糾紛，與詐欺刑責
    無涉。此外，復查無其他確切之證據足資證明被告確有自訴人所指之詐欺犯行，
    本件不能證明被告犯罪，依法即應為無罪判決之諭知。
據上論斷，應依刑事訴訟法第三百四十三條、第三百零一條第一項，判決如主文。
中      華      民      國    九十      年      五      月    二十三    日
                                  臺灣臺南地方法院刑事第一庭
                                          法  官  鄭  燕  璘
右正本證明與原本無異。
如不服本判決，應於判決送達後十日內，向本院提出上訴狀。
                                          書記官  田  富  蓉
中      華      民      國    九十      年      五      月    二十四    日


司法院資訊處製作；財團法人民間司法改革基金會備份。
